臺灣高等法院刑事裁定
109年度毒抗字第333號
抗  告  人  戴筱梅



上列抗告人因違反毒品危害防制條例案件，不服臺灣新北地方法
院中華民國109年11月23日裁定（109年度毒聲字第644號），提
起抗告，本院裁定如下：
    主  文
抗告駁回。
    理  由
一、原裁定意旨略以：
　㈠犯本條例第10條之罪者，檢察官應聲請法院裁定，或少年法
    院（地方法院少年法庭）應先裁定，令被告或少年入勒戒處
    所觀察、勒戒，其期間不得逾2月；檢察官依本條例第20條
    第1項規定命送勒戒處所執行觀察、勒戒處分者，應先向法
    院聲請裁定，法院應於受理聲請後24小時內為之，本條例第
    20條第1項、觀察勒戒處分執行條例第3條第1項分別定有明
    文。又本條例於108年12月17日修正，嗣於109年1月15日公
    布，並於同年7月15日施行，新修正本條例第20條第3項、第
    23條第2項分別規定：「依前項規定為觀察、勒戒或強制戒
    治執行完畢釋放後，3年後再犯第10條之罪者，適用前2項之
    規定。」、「觀察、勒戒或強制戒治執行完畢釋放後，3年
    內再犯第10條之罪者，檢察官或少年法院（地方法院少年法
    庭）應依法追訴或裁定交付審理。」雖僅將原條文之再犯期
    間由「5年」改為「3年」，惟鑑於採取傳統刑事機構式處遇
    ，將施用毒品者當作「犯人」處理，施用毒品人數及再犯率
    仍高，並慮及本條例施行多年累積之戒毒經驗及實效，暨逐
    步擴充之醫療、戒癮機構、專業人力及社區支援系統等資源
    ，尤以本條例第24條修正，擴大檢察官對施用毒品者附條件
    緩起訴處分之範圍，使其能視個案具體情形給予適當多元社
    區處遇，是本次修正後對於施用毒品者之思維，應擺脫以往
    側重於「犯人」身分之處罰，著重其為「病患」之特質，強
    調「治療勝於處罰」、「醫療先於司法」，並以「治療」疾
    病為出發點，基於憲法保障人民之生存權，及根據每個國民
    生存照顧需要提供基本給付之理念，為協助施用毒品者戒除
    毒癮復歸社會，對於經監獄監禁處遇後仍再犯之施用毒品者
    ，更應恢復以機構內、外之治療協助其戒除毒癮。換言之，
    除檢察官優先適用本條例第24條命附條件緩起訴處分處遇（
    不論幾犯，亦無年限）外，對於施用毒品初犯者，即應適用
    第20條第1項、第2項為機構內之觀察、勒戒或強制戒治；若
    於上開機構內處遇執行完畢釋放後，「3年內再犯」者，依
    第23條第2項規定，應依法追訴；倘於「3年後再犯」，自應
    再回歸到傳統醫療體系機構內重為觀察、勒戒或強制戒治之
    治療，建立「定期治療」之模式，只要本次再犯（不論修正
    施行前、後）距最近1次觀察、勒戒或強制戒治執行完畢釋
    放，已逾3年者，即應再令觀察、勒戒，不因其間有無犯第1
    0條之罪經起訴、判刑或執行而受影響（最高法院刑事大法
    庭109年度台上大字第3826號裁定意旨參照）。
  ㈡抗告人即被告（下稱被告）於警詢及偵查時均矢口否認有何
    施用第二級毒品甲基安非他命之犯行，辯稱：我最後1次施
    用毒品係於好幾年前，最近都沒有施用，只有吃醫生開的舌
    下錠（解佳益）、安眠藥及含FM2成分之藥錠，尿液被驗出
    甲基安非他命陽性反應，是因為朋友在我旁邊施用的關係云
    云。經查，
　⑴被告於民國108年11月23日20時41分許，在新北市板橋區南雅
    西路2段180巷口，見警方盤查他人時上前瞭解並同意搜索，
    當場查扣舌下錠1顆及含第三級毒品氟硝西泮成分之服爾眠
    錠4顆，嗣於同日21時許同意親自排放、彌封尿液；復於109
    年3月26日17時3分許，在新北市○○區○○○路0段000號前，因
    形跡可疑為警盤查並同意搜索，當場查扣含第三級毒品氟硝
    西泮成分之服爾眠錠5顆、含第四級毒品阿普唑他成分之舌
    下錠8顆及切割器1個等物，並於同日18時5分許同意親自排
    放、彌封尿液，經送台灣檢驗科技股份有限公司以酵素免疫
    分析法、氣相層析質譜儀法（GC/MS）進行初步篩檢及確認
    檢驗之結果，均確呈安非他命、甲基安非他命（各15897ng/
    ml、2064ng/ml）陽性反應等節，業據被告供承明確，並有
    自願受搜索同意書、新北市政府警察局板橋分局（下稱板橋
    分局）搜索、扣押筆錄暨扣押物品目錄表各2份、查獲毒品
    初步鑑驗報告書、勘察採證同意書、新北市政府警察局受採
    集尿液檢體人姓名及檢體編號對照表（檢體編號：A0000000
    號）、台灣檢驗科技股份有限公司108年12月10日濫用藥物
    檢驗報告（檢體編號：A0000000號）各1份及現場暨扣案物
    照片9張（見109年度毒偵字第1762號卷第8頁、第10頁至第2
    5頁）；採尿同意書、新北市政府警察局受採集尿液檢體人
    姓名及檢體編號對照表（檢體編號：A0000000號）、自願受
    搜索同意書、板橋分局搜索、扣押筆錄暨扣押物品目錄表、
    台灣檢驗科技股份有限公司109年4月14日濫用藥物檢驗報告
    （檢體編號：A0000000號）、臺北榮民總醫院109年5月13日
    北榮毒鑑字第C0000000號毒品成分鑑定書各1份及現場暨扣
    案物照片9張附卷可稽（見109年度毒偵字第3984號卷第6頁
    至第12頁、第14頁至第16頁、第32頁、第33頁），此部分事
    實應堪認定，且氣相層析質譜儀之精確度接近百分之百，足
    以排除偽陽性反應之可能性。
　⑵又按甲基安非他命經口服投與後約70％於24小時內自尿中排出
    ，約90％於96小時內自尿中排出，由於甲基安非他命成分之
    檢出與其投與方式、投與量、個人體質、採尿時間與檢測儀
    器之精密度等諸多因素有關，因此僅憑尿液中呈安非他命陽
    性反應，並無法確實推算吸食時間距採集時間之長短，惟依
    上述資料推斷，最長可能不會超過4日，此為本院審理是類
    案件於職務上所知悉之事項，準此，本案既無證據可證明有
    何人為因素導致氣相層析質譜儀法之檢驗結果有誤，則在排
    除產生偽陽性反應可能性之情形下，足資認定被告分別於10
    8年11月23日21時許、109年3月26日18時5分許為警採尿時起
    回溯96小時內之某時許（不含公權力拘束時間），在不詳地
    點，確有施用第二級毒品甲基安非他命各1次之犯行甚明。
　⑶至被告雖以前詞置辯，然「解佳益」、「安邦0.5mg」、「服
    爾眠」、「喜驅敏」、「安離痛」等藥物，並未發現使用後
    會導致尿液呈安非他命及甲基安非他命陽性反應之成分一節
    ，有法務部法醫研究所109年10月16日法醫毒字第109000738
    80號函1份在卷可參（見原審卷第23頁），則依被告所辯其
    服用上開藥物，尿液中並無檢出安非他命及甲基安非他命陽
    性反應之可能性。再按同處一室之人，若其中1人施用毒品
    ，其他未施用者之尿液經檢驗是否會呈毒品陽性反應，雖無
    相關文獻資料可供參考，惟依常理判斷，若與吸食第二級毒
    品甲基安非他命者同處一室，其吸入二手煙或蒸氣之影響程
    度，與空間大小、密閉性、吸入之濃度多寡及吸入時間長短
    等因素有關，且因個案而異，又縱然吸入二手煙或蒸氣者之
    尿液可檢出毒品反應，其濃度亦應遠低於施用者；又吸入安
    非他命之「二手煙」，在文獻上雖尚無能否由尿液中檢驗出
    煙毒或安非他命反應之研究報告，然若非「長時間」與吸毒
    者直接相向，且「存心」大量吸入吸毒者所呼出之煙氣，以
    「二手煙」中可能存在之低劑量煙毒或安非他命，應不致在
    尿液中檢驗出煙毒或安非他命反應，此均為本院辦理施用毒
    品案件之職務上已知事項，可見若非被告長時間與吸毒者直
    接相向，且存心大力吸入吸毒者所呼出之煙氣，以二手煙中
    可能存在之低劑量煙毒而言，應不致在尿液中檢驗出甲基安
    非他命陽性反應，衡情絕無可能是誤吸他人二手毒品煙霧所
    致。綜上所述，被告前開所辯，顯屬事後卸責之詞，要無足
    採，其施用第二級毒品犯行洵堪認定。
　⑷又被告前因施用第二級毒品案件，經臺灣新北地方法院以95
    年度毒聲字第1404號裁定送觀察、勒戒後，認無繼續施用毒
    品之傾向，於95年9月1日釋放出所，並經臺灣新北地方檢察
    署檢察官以95年度毒偵字第4929號為不起訴處分確定一節，
    有臺灣高等法院被告前案紀錄表1份在卷可佐，則被告於上
    開最近1次觀察、勒戒執行完畢釋放之「3年後」，再為本案
    施用第二級毒品犯行，縱使其於此期間內曾另因施用毒品經
    法院論罪科刑，揆諸前揭規定及說明，仍應裁定將被告送勒
    戒處所觀察、勒戒，是聲請人審酌被告矢口否認施用第二級
    毒品之犯後態度、其本案係於短期間內施用第二級毒品2次
    、所呈現之毒品濃度數值甚高等全案情節，依法聲請裁定將
    被告送勒戒處所觀察、勒戒，並無違背法令、事實認定錯誤
    或裁量重大明顯瑕疵等情形，本件聲請核無不合，應予准許
    。
二、抗告意旨略以：被告於108年11日23日2時41分許，在新北市
    板橋區南雅西路二段180巷口為警欄查之人原為被告之朋友
    ，被告是在「創世紀」檳榔攤拿完工作用具後，主動上前關
    心，如有心虛，自不會主動走向友人並配合警方之調查，且
    身上亦無搜到第二級毒品甲基安非他命，何況當時被告懷有
    身孕，已向檢察官表示不會因任何理由找不該找的友人；嗣
    於109年3月26日17時3分許，為警欄檢時，被告也有配合調
    查，因被告生產完後，友人告知有嬰兒贈禮，被告才會再前
    往找朋友，此次亦未於被告身上找到第二級毒品甲基安非他
    命，爰請求能更改為醫療機構定期追蹤，被告現在生活工作
    穩定，努力賺錢想打家暴離婚官司，並積級配合社工輔導，
    希望孩子能如願回到原生家庭，被告將不再與損友來往等語
    。
三、駁回抗告之理由：
　㈠被告固否認於本案檢察官聲請書所載之時地，分別施用第二
    級毒甲安非他命等情，並於偵查中供稱：是因為朋友施用，
    其在旁邊所致等語。惟此部分所辯，業經原審詳述不可採之
    理由，已如上述。且本案係被告分別於108年11月23日、109
    年3月26日同意搜索而為警查獲後，被告同意親自排放、彌
    封尿液，送請台灣檢驗科技股份有限公司以酵素免疫分析法
    、氣相層析質譜儀法（GC/MS）進行初步篩檢及確認檢驗之
    結果，均確呈安非他命、甲基安非他命陽性反應等節，已如
    上述，且氣相層析質譜儀之精確度接近百分之百，足以排除
    偽陽性反應之可能性，是被告辯稱：吸到二手煙云云，核屬
    卸詞，不足採取。事證明確，被告施用第二級毒品甲基安非
    他命犯行，已堪認定。
　㈡按毒品危害防制條例第24條第1項，係採行「觀察勒戒」與「
    緩起訴之戒癮治療」並行之雙軌模式，檢察官原有依裁量行
    使之職權，而檢察官是否給予施用毒品者為附命完成戒癮之
    緩起訴處分，自得本於毒品危害防制條例第24條之規定、立
    法目的，以及「毒品戒癮治療實施辦法及完成治療認定標準
    」，選擇實施對象、內容、方式與執行之醫療機構，妥為斟
    酌、裁量，始予決定，如裁量結果認為適於為緩起訴處分者
    ，自應於緩起訴處分中說明其判斷之依據，倘認為應向法院
    聲請觀察、勒戒，因係適用原則而非例外，法院原則上應予
    尊重，僅就檢察官之判斷有違背法令、事實認定有誤或其裁
    量有重大明顯瑕疵等事項為有限度之低密度審查。
　㈢查被告否認有上揭施用第二級毒品甲基安非他命之犯行，已
    有隱飾實情之舉，又被告另涉犯詐欺案件，經臺灣新北地方
    檢察署通緝到案，且前亦曾有多次施用毒品，遭法院判處罪
    刑確定並執行完畢之情形，此有臺灣高等法院被告前案紀錄
    表1份在卷足參，而本案被告於短期間內，即遭查獲二次施
    用第二級毒品甲基安非他命犯行，第一次復係於懷有身孕之
    情況下所為，足見並未警惕，是被告之客觀情形，確不適宜
    為附戒癮治療之緩起訴處分，則檢察官依其調查結果為判斷
    ，並審酌上開各情，未為附命戒癮治療之緩起訴處分，並聲
    請原審法院裁定令入勒戒處所施以觀察、勒戒，實屬檢察官
    裁量權之適法行使，難認檢察官之判斷有違背法令、事實認
    定有誤或裁量有重大明顯瑕疵之情事，法院原則上應予尊重
    ，原審綜合以上各情，准許聲請，並無不合。被告仍執前詞
    ，請求改為戒癮治療云云，難認有據。
四、綜上所述，原審依檢察官之聲請裁定命被告送勒戒處所觀察
    、勒戒，經核其認事用法並無違誤，抗告意旨指摘原裁定不
    當，請求撤銷原裁定，為無理由，應予駁回。
據上論斷，應依刑事訴訟法第412條，裁定如主文。
中　　華　　民　　國　　109 　年　　12　　月　　25　　日
　　　　　　　　　刑事第二十庭  審判長法　官  王復生
　　　　　　　　　　　　　　　　　    法　官  遲中慧
　　　　　　　　　　　　　　　　　    法　官  蕭世昌
以上正本證明與原本無異。
不得再抗告。
                                      書記官  吳建甫
中　　華　　民　　國　　109 　年　　12　　月　　25　　日